【裁判字號】    95,上重更(十二),370
【裁判日期】    951227
【裁判案由】    毒品危害防制條例
【裁判全文】
臺灣高等法院臺南分院刑事判決
                             95年度上重更(十二)字第370號
上  訴  人
即  被  告  丙○○
上  訴  人
即  被  告  丁○○
上列二人共同
指定辯護人  本院公設辯護人  戊○○
上列上訴人因違反毒品危害防制條例等案件，不服中華民國85年
年10月24日臺灣臺南地方法院85年度重訴字第24號第一審判決（
起訴案號：臺灣臺南地方法院檢察署85年度偵字第9064號），提
起上訴，判決後，經最高法院第十二次發回更審，本院判決如下
：
    主  文
原判決關於丙○○、丁○○部分撤銷。
丙○○、丁○○共同販賣毒品，各處無期徒刑，均褫奪公權終身
。扣案毒品海洛因壹塊及拾參小塊（淨重計五０六．０五公克、
純度六七‧四二％、純質淨重三四一．一八公克）及海洛因壹塊
（淨重計三五一．三一公克、純度五二‧一０％、純質淨重一八
三．０三公克）均沒收銷燬之；海洛因包裝袋（重四七．五六公
克）沒收。
    事  實
一、丙○○曾違反麻醉藥品管理條例及煙毒條例，又於民國85年
    間，因偽造有價證券罪，經臺灣高等法院高雄分院，判處有
    期徒刑3年4月確定，猶不知悔改，在該案尚未執行前，為逃
    避執行，而於85年7月6日，前往中國大陸地區逃匿。嗣因其
    有施用毒品習慣，對毒品海洛因甚為內行，且因經濟拮据，
    遂透過在大陸地區，經商友人丁○○（丙○○在臺灣地區為
    丁○○作保被倒，丁○○欠其人情）介紹認識當地毒販，乃
    起意自大陸地區，購買毒品海洛因輸入臺灣地區販賣牟利。
    乙○○（已死亡）係彰化縣寶成工業股份有限公司（下稱寶
    成公司）技術員，並任該公司在大陸投資裕元鞋業公司（下
    稱裕元公司）總務主任。丙○○遂與丁○○、乙○○基於共
    同販賣第一級毒品海洛因之犯意聯絡，於85年7月上旬，在
    大陸地區不詳處所，共同謀議，從大陸地區走私毒品海洛因
    ，輸入臺灣地區販賣牟利，購買海洛因資金，由丁○○負責
    調度，丁○○與丙○○負責購買海洛因，丙○○兼負責檢驗
    毒品海洛因品質與回臺販賣事宜，乙○○則負責利用「寶成
    公司」優良貿易進口信譽，安排毒品海洛因貨櫃裝卸，以運
    送至臺灣及取貨等工作。
二、謀定後，丙○○、丁○○、乙○○三人，於85年7月上旬，
    共同基於意圖營利，自大陸地區購買「懲治走私條例公告管
    制物品項目及其數額」甲項第4目管制進口物品毒品海洛因
    至臺灣地區販賣犯意聯絡，及共同基於將所購買該毒品海洛
    因，自大陸地區私運至臺灣地區及運輸毒品之概括犯意，由
    乙○○出資15萬元港幣（當時港幣與人民幣之比例為1比1.1
    ），丁○○則挪用林啟南託其在大陸地區購買農產品18萬5
    千元人民幣，丁○○於取得上開乙○○出資15萬元港幣，及
    林啟南託其購買農產品18萬5千元人民幣後，推由丙○○於
    85 年7月6日，至85年7月17日止，在大陸地區，以30萬元港
    幣，向大陸地區綽號「老莫」、香港地區綽號「雄哥或阿雄
    、張俊雄」等不詳姓名成年男子，共購得海洛因磚3塊。乙○○趁「寶成公司」第9廠經理董福一（更一審以幫助運輸
    毒品，判處有期徒刑10年，褫奪公權10年確定），於85年7
    月4日，至85年7月10日，前往大陸地區出差之際，與其商議
    ，欲將海洛因夾藏在「裕元公司」，自大陸裝運鞋材，至臺
    灣寶成公司貨櫃內，私運至寶成公司第9廠，由董福一接應
    ，交由乙○○處理，代價為新台幣（下同）10萬元，董福一
    雖明知該物品，係毒品海洛因，但礙於情面，仍基於幫助丙○○、丁○○、乙○○等三人運送毒品意思，應允俟毒品海
    洛因運到時，告知乙○○取貨。第一次於85年7月17日由丁○○叫綽號「老莫」者將上開購得海洛因磚中2塊（其中1塊
    敲割成13小塊大小不等，共淨重一六一．五三公克、純度六
    七‧四二％、純質淨重一０八．九０公克、包裝重一五．四
    四公克，餘海洛因1塊淨重三四四．五二公克、純度六七‧
    四二％、純質淨重二三二．二八公克、包裝重二二．二七公
    克），交給不知情之聶艷君（即乙○○助理）夾藏在「裕元
    公司」，自大陸地區裝運鞋材至臺灣寶成公司貨櫃內，裝載
    該貨櫃船隻，於85年7月18日出發，於85年7月23日入境，私
    運至寶成公司第9廠，並由董福一於當日，透過不知情之許
    素香告知乙○○上情，由乙○○取得上開輸入海洛因後，再
    由乙○○於85年7月25日交丙○○，丙○○得手後私取其中1
    小塊（重約二公克）在身上，餘海洛因1塊及12小塊，則藏
    於高雄市○○街12巷28號丙○○租處，以便俟機出售。另1
    塊海洛因（淨重三五一．三一公克、純度五二‧一０％純質
    淨重一八三．○三公克、包裝重九．八五公克），則於85年
    7月23日，由乙○○以相同方式，由「老莫」託不知情之聶
    艷君，將毒品海洛因夾藏在裕元公司，自大陸地區裝運鞋材
    至臺灣寶成公司貨櫃內，由香港轉運，於85年8月5日，運抵
    高雄關貨櫃碼頭。
三、查獲經過：
    嗣於85年8月5日，由臺灣臺南地方法院檢察署檢察官，指揮
    法務部調查局臺南縣調查站（下稱台南縣調查站）調查員至
    高雄市○○○路34號「蕾迪賓館」前，查獲丁○○、丙○○
    ，並在丙○○身上，扣得尚未出售該海洛因1小塊。又依丁○○、丙○○供述，至前開高雄市○○街12巷28號丙○○住
    處，取出尚未出售該海洛因1塊及12小塊。臺南縣調查站調
    查員，依丁○○、丙○○之供述，查獲乙○○、董福一，再
    依董福一供詞，於85年8月6日，前往高雄關貨櫃碼頭在寶成
    公司所有貨櫃內，查扣另1塊海洛因而查獲。
四、案經法務部調查局臺南縣調查站移送臺灣臺南地方法院檢察
    署檢察官偵查起訴。
    事  實
甲、證據能力部分：
一、按被告之自白，須非出於強暴、脅迫、利誘、詐欺或其他不
    正之方法，且與事實相符者，始得採為證據，刑事訴訟法第
    156條第1項定有明文，如被告之自白，係出於不正之方法，
    並非自由陳述，即其取得自白之程序，已非適法，則不問自
    白內容是否確與事實相符，因其非係適法之證據，即不能採
    為判決之基礎。查被告丙○○、丁○○於更五審均供稱：在
    臺南縣調查站供詞係遭刑求所為，經本院更五審當庭勘驗臺
    南縣調查站調查員訊問被告丙○○及丁○○錄影帶，渠等在
    該調查站所為自白，確係出於不正方法，有本院更五審於85
    年11月23日及89年12月11日勘驗筆錄在卷可憑（詳更五卷(二)
    ），該調查站取得被告丙○○、丁○○自白程序，顯非適法
    ，依前開規定，則不論其等自白內容，是否確與事實相符，
    因其非係適法證據，均不能採為判決基礎。
二、本案電話監聽譯文，因無錄音帶可供勘驗憑佐，而被告丙○○、丁○○及二人共同指定辯護人均爭執其真實性，且不同
    意引用，自難認符合刑事訴訟法第159條之1至第159條之4傳
    聞證據例外規定情形，尚無證據能力，應予排除。
三、再依刑事訴訟法第159條之1第2項規定，被告以外之人於偵
    查中向檢察官所為之陳述，除顯有不可信之情形外，得為證
    據，而所謂「顯有不可信」非指陳述之實質證明力問題，而
    係證據能力之要件，法院審查被告以外之人於偵查中向檢察
    官所為之陳述是否具有證據能力，應以該陳述作成時之客觀
    條件及環境，例如：陳述人於接受偵訊時之心理狀態是否健
    全、有無受到脅迫、利誘或欺詐等因素，作為判斷之依據。
    經查證人許素香於85年8月23日偵查中，以證人之身分具結
    作證，其陳述具有可信性之擔保，且檢察官對其之偵查程序
    ，並未有何明顯違背程序規定，或有超乎正常期待，而無可
    信任之情事，是證人許素香在偵查中以證人身分向檢察官所
    為之陳述，自有證據能力。
四、至該調查站調查員訊問共同被告乙○○錄影帶，於90年10月
    5日更五審當庭勘驗放映結果（詳更五卷191頁），共同被告
    被告乙○○在該調查站所為自白，並無出於不正方法取得，
    有該日訊問筆錄在卷足稽，則該調查站取得共同被告乙○○
    自白程序，應屬適法。又被告以外之人於審判中死亡者，其
    於檢察事務官、司法警察官或司法警察調查中所為之陳述，
    經證明具有可信之特別情況，且為證明犯罪事實之存否所必
    要者，得為證據，刑事訴訟法第159條之3第1款定有明文。
    查共同被告乙○○已於95年4月27日死亡，有個人基本資料
    查詢結果在卷可稽，而前開其於調查站所為之陳述，經勘驗
    結果，其程序正當合法，且距案發時日最近，記憶最深刻正
    確，具有可信之特別情況，又為證明被告丙○○、丁○○本
    件犯罪事實之存否所必要，揆諸前開規定，自得作為證據。
乙、實體部分：
一、訊據上訴人即被告丙○○、丁○○對上揭事實：
    (1)被告丙○○否認有運輸、販賣毒品犯行。於本院前審供承
      ：有至大陸以港幣30萬元，向「老莫」、「雄哥」等人，
      購買毒品海洛因3塊等情，然否認扣案2大塊及13小塊海洛
      因毒品，係其所購買而運入，辯稱：其購買海洛因沒有第
      一次、第二次，只有一次，是在85年7月21日下午6、7時
      許，在大陸珠海地區砲台山卡拉ＯＫ（店名），由其一人
      以30萬元港幣，向王有源、「老莫」、「雄哥」等人，購
      買毒品海洛因3塊，每塊重量各三五○公克，其係85年7月
      21 日購買，3塊海洛因仍在大陸並未運回；但扣案毒品係
      85 年7月19日就裝貨運入臺灣，時間上顯有不符；本件查
      獲海洛因2塊及13小塊，應係王有源在伊購買前，自己先
      從大陸走私輸入臺灣，與其無關，故扣案海洛因2塊及13
      小塊，非其所購買，其供出扣押海洛因是1大塊及13碎塊
      ，共五
      ○五公克左右，調查員於85年8月6日，前往高雄關貨櫃碼
      頭，扣得另1塊海洛因三五○多公克，純度與其購買3塊海
      洛因不一樣，來源不明；其餘二位被告，均未參與，其告
      訴丁○○係購買中藥，丁○○才出資，因其之前曾經欠其
      人情，亦即在臺灣時其幫他作保卻被倒，所以其去大陸找
      他解決云云。
    (2)被告丁○○坦承被訴犯行，惟於本院前審則否認犯行，供
      承：其受林啟南委託在大陸購買農產品，進口到台灣由林
      啟南銷售，並未與丙○○同謀合資在大陸購買海洛因，走
      私輸入臺灣販賣牟利，辯稱：其挪用林啟南託其在大陸地
      區購買農產品18萬5千元人民幣，連同申金公司公款共30
      萬港幣，借給丙○○，不是用來購買毒品，是丙○○由大
      陸地區購買海洛因，運送至臺灣販賣，其和乙○○均不知
      道，丙○○說是要買麝香及高級中藥材生意，臺灣已經有
      買主，他說要週轉1、2個禮拜，就會還，經追問丙○○後
      才知是買海洛因，因月底公司要付款，丙○○返台以後，
      沒有與其聯絡，其回來臺灣找丙○○，問向其週轉錢，要
      如何處理，因丙○○住高雄，其在高雄沒地方住，然後扣
      機給丙○○，他說沒空，要其先投宿在蕾迪賓館，聯絡丙○○以後再要他過來，故調查員在蕾迪賓館查獲其和丙○○在一起云云。
二、經查：
  (一)購毒部分：
  1.上揭以港幣30萬元代價，在大陸地區，向綽號「老莫」、綽
    號「雄哥」（或阿雄、張俊雄）等不詳姓名成年男子，共購
    得海洛因磚3塊等情，迭據被告丙○○於原審及本院前審審
    理中供承明確（詳原審卷15、215頁、更七卷(二)261頁、更八
    卷(二)48 至49頁）。
  2.被告丁○○於於原審審理供稱：實際上是我與丙○○，由丙○○到大陸找我幫忙，由大陸一個姓莫的先生，幫我們把東
    西寄藏在乙○○的貨櫃，（問：乙○○交給你15萬元？）是
    的，那是要做申金公司的費用的錢；（問：這3塊海洛因是
    誰去買的？）丙○○去買的等語（原審卷13頁背面、214頁
    背面、215頁）；於更二審供稱：（問：你有無拿你挪用18
    萬5千元人民幣給丙○○？）有，連同申金公司公款總共30
    萬港幣借丙○○等語（本院更五審卷(三)183頁）。
  3.參酌證人林啟南於更(五)審證稱：被告丁○○在大陸有挪用其
    託丁○○，在大陸購買農產品18萬5千元人民幣，他有很多
    次挪用，沒有買農產品給我等語（更五卷(一)177頁）。共同
    被告乙○○於85年8月6日偵查中供稱：（問：你在大陸的裕
    元公司任何職？）我在公司任總務主任。（問：如何與丙○○、丁○○策劃走私海洛因？）第一次在85年7月間幫他們
    帶回。（問：你出資多少？）沒有，7月間我有交給丁○○
    港幣15萬元的公款等語（詳9064號偵查卷42頁）。同案被告
    董福一於原審亦供稱：乙○○在我辦公室告訴我說貨櫃內有
    我（應係他筆誤）的東西，叫我要拿給他等語（詳原審卷9
    頁背面）；於更一審供稱：乙○○說放在最後面，最下面，
    不是左邊就是右邊，外面寫乙○○收，如看見拿給他，他要
    給我10萬元，我說裝何物？他說不要問太多，他報我賺10萬
    元就是，但我仍要他說出來，他說可以告訴我，但不要說出
    去，否則要找我算帳，他才坦白說出來等語（詳更一卷(一)83
    至84頁）；被告丙○○於原審調查時亦供稱：（問：你與乙○○、董福一、丁○○、林啟南共同進口海洛因販賣？）是
    我到大陸要買海洛因，因沒錢，所以丁○○資助我，是由大
    陸賣海洛因給我的人找貨櫃運來臺灣的，到臺灣後是大陸的
    人通知我去拿的。（問：3塊海洛因是你去買的？）是的，
    我去深圳買的，只有我一個人去買等語（詳原審卷15頁背面
    、215頁）；於更四審供稱：（問：「阿雄」與「雄哥」是
    否同人？）雄哥是香港人，85年7月去找他，同月17日在珠
    灣見到「老莫」，85年7月21日到深圳見到「雄哥」即張俊
    雄，「雄哥」與「阿雄」是同一人等語（詳更四卷85頁背面
    ）；於更五審供稱：（問：你在大陸買3塊海洛因磚多少錢
    ？）合計港幣30萬元；（問：為什麼先回來台灣，海洛因丟
    在大陸？）海洛因還在「老莫」那裡，還沒有取貨，因怕危
    險，所以先回來，前後和我接洽的有老莫、王有源、雄哥及
    不詳姓名者，最後成交是他們3人一起出面等語（詳更五卷
    (三)185頁）。參以卷附申金實業公司（下稱申金公司）現金
    日記帳所載，乙○○總共交付被告丁○○港幣15萬1190元5
    角，有上開帳冊及支出傳票影本在卷可參（詳原審卷67至14
    3頁）。依被告丁○○所供，申金公司係由伊與乙○○、毛
    俊宗三人投資等語（詳更九卷(二)141頁）。則何以只有乙○○投資，其餘二人未等值投資！又依其日記帳記載，除辦公
    費外，並無其他經營事業花費，則申金公司究有無成立或其
    營業為何，均有疑問？由此可知，本件係由被告丁○○負責
    調度購買海洛因資金，其中被告乙○○出資15萬元港幣，被
    告丁○○並挪用林啟南託其至大陸購買農產品18萬5千元人
    民幣，被告丁○○與丙○○負責向「雄哥、老莫」等人購買
    海洛因，丙○○兼負責檢驗毒品海洛因品質及回臺販賣事宜
    ，乙○○則負責安排毒品海洛因，運至臺灣貨櫃裝卸及取貨
    等工作，販賣後一半分給出資被告丁○○、乙○○，另外一
    半則給被告丙○○處理。
  4.至被告丁○○於85年8月6日偵查中供稱：丙○○在85年3 月
    底4月初，說要出資買「四號」，要我幫他找，當時我不太
    熟悉，後來遇到王有源，我就問他毒品的來源，他說有朋友
    做這個生意，要幫我介紹，他就留香港00000000呼
    叫９７的呼叫器號碼給我，我在85年5月中旬到大陸深圳與
    「阿雄」見面，見面後就說好條件，他說要將貨交給我，但
    隔天就避不見面，後來王有源又介紹一個叫「小林」，但也
    沒有成功，乙○○後來幫我介紹一個叫「老莫」，「老莫」
    有拿樣品來，丙○○就從臺灣到大陸看樣品，因品質不好，
    也沒有談成功，後來在85年7月4日我與丙○○一起去找叫「
    阿雄」的人，這一次就有談成功等語（詳偵查卷38頁）；惟
    被告丁○○係85年6月23日前往大陸，同年8月1日返臺，被
    告丙○○係85年7月6日前往大陸，同年月25日返臺，被告乙○○於85年5月25日前往大陸，同年7月17日返臺、同年8月3
    日又前往大陸於同年月4日再入境，有警政署入出境管理局
    （下稱入出境管理局）89年10月31日境信昌字81334號函
    、91年4月26日境信昌字第0910025966號函、92年3月27日境
    信昌字第0920025154號函附被告三人出入境查詢資料在卷可
    參（詳更五卷(二)55至56頁、更七卷(一)192至194頁、更八卷(二)
    15至17頁），則被告丁○○所供，伊在85年7月4日其與丙○○一起去找叫「阿雄」，這次就有談成功等語，因85年7月4
    日丙○○並未在大陸，丁○○不可能在85年7月4日與丙○○
    一起去向「阿雄」購買海洛因，丁○○該部分自白，與事實
    不符，應非可採。
  5.另被告丙○○雖辯稱：我一個人在85年7月21日下午6、7時
    許，在砲台山卡拉ＯＫ買的，我買的還沒有運進來，被調查
    局查獲的是王有源的，「老莫」叫我去拿，說王有源會向我
    拿云云。惟依被告丁○○於原審供稱：這3塊海洛因，是丙○○去買的（詳原審卷215頁）。被告丙○○於原審亦稱：
    這3 塊海洛因，是我去深圳買的，我一人去買的等語（詳原
    審卷21 5頁）；於更一審亦供稱：（問：為何去乙○○處拿
    ？如何知道他地址？）是大陸「老莫」打電話要我去向乙○○拿的，我是去問「老莫」地址，他去問大陸的人後，跟我
    說的，我才向他拿等語（詳更一卷(一)51、137頁）；於更三
    審供稱：在蕾迪賓館被查獲時，從其身上扣得海洛因1小塊
    ，及在其家中查扣海洛因1塊及12小塊，係「老莫」通知其
    前往雲林縣古坑乙○○家取得等語（詳更三卷121至122頁背
    面），依上各情，相互勾稽，足認被告丙○○經老莫通知即
    於85 年7月25日至雲林古坑被告乙○○處取得毒品，之後並
    與被告丁○○在高雄蕾迪賓館被捕。而參酌被告丙○○於取
    得後，私取其中1小塊（重約二公克）在身上，餘海洛因1塊
    及12 小塊，則藏於高雄市○○街12巷28號丙○○租處，顯
    見本件毒品確係被告丙○○在大陸所購，再經由被告丁○○
    、乙○○運到台灣。否則依被告丙○○所述，上開自其身上
    及家中查扣之海洛因1塊及13小塊，係屬王有源所有，其僅
    單純幫王有源拿毒品云云，然被告丙○○既非毒品貨主，將
    來尚須完璧歸還予王有源，豈有將之分別藏放在自已身上及
    租處道理。又該批毒品淨重合計達五０六．０五公克，且為
    政府所嚴予查緝，被告丙○○持有如遭緝獲尚有被判處重刑
    之危險，其豈會僅為幫王有源致挺而走險幫王有源取回該批
    毒品？故被告所辯，其等購買毒品尚在大陸未運回，尚不足
    採信。
  6.本件第一批、第二批運毒日期：
    查共同被告乙○○於更一審供稱：我在85年7月17日返臺，
    可能在85年7月19日又運毒品，後我在85年7月21日左右，在
    臺接到「老莫」電話說受被告丁○○之託，要我將麝香交給
    被告丙○○，至85年7月25日接到被告丙○○電話，要我將
    東西交他，我並不知是毒品等語（詳更一卷(一)74頁）。被告
    丁○○供稱，係85年7月18日運二塊來臺；共同被告乙○○
    供稱，係可能在85年7月19日裝運來臺。對於海洛因裝運來
    臺時間，彼此供述不一。惟查，共同被告乙○○於85年5月
    25日前往大陸，85年7月17日返臺，有入出境管理局函附乙○○出入境查詢資料在卷可參。則乙○○應係85年7月17日
    確定毒品，已放入貨櫃後，即行返台，準備接應，對船隻啟
    程日不確定，故應以被告丁○○所供「85年7月18日」較為
    可採。而被告丁○○所說，第二批毒品，又據財政部高雄關
    稅局八十八年十月十四日高普動字第八八一０三九六五號函
    載顯示：本件貨櫃貨物係寶成工業股份有限公司所有，自香
    港裝SE APROMINENC輪載運來台，進口日期為85年8月5日等
    語（詳本院更三卷246頁），因此第二批毒品即第3塊海洛因
    係於85年8月2日運過來，應係指出發日，而非指出抵達日，
    因抵達日係於85年8月5日（亦詳如後述）。而被告丙○○所
    購買海洛因時間，自亦應在其85年7月6日前往大陸至85年7
    月18日裝運前1日即17日，以30萬元港幣向大陸綽號老莫、
    綽號雄哥（或阿雄、張俊雄）不詳姓名成年男子，購得海洛
    因磚3塊，較符實情。
  7.另據被告二人、乙○○停留大陸期間，及後述共犯即寶成公
    司第9廠經理董福一在大陸地區時間，均係在85年7月上旬。
    再衡以就毒品交易資金、交易對象、交易數量、運送安排、
    外觀偽裝及私密性考量等情，均非一蹴既成，足見被告等人
    ，應係在丙○○於85年7月6日，前往大陸地區後，所共同謀
    議定案，並利用董福一於85年7月4日至85年7月10日，前往
    大陸地區出差之際，安排毒品海洛因，夾藏在裕元公司，自
    大陸裝運鞋材至臺灣寶成公司貨櫃內，私運至寶成公司第9
    廠，由董福一接應，交由乙○○處理等事宜，即可得知。
  (二)運毒部分：
  1.(1)被告丁○○於原審審理時供稱：（問：你與乙○○、董福
      一、丙○○、林啟南共同由大陸運海洛因回臺灣販賣？）
      沒有這麼多人，實際上是我與丙○○二人，是丙○○到大
      陸找我幫忙，由大陸一個姓莫的先生，幫我們把東西寄藏
      在乙○○的貨櫃等語（詳原審卷13頁背面、214頁背面、
       215頁）。於更一審時供稱：（問：本件毒品如何接洽運
      送？）是在85年，丙○○與我電話聯繫，表示他臺灣有刑
      案，不想執行要到大陸，因他幫我做過保人，欠他人情，
      我就安排他去，後來丙○○向我表示，要借錢賣買中藥、
      麝香的東西，他回臺後，對那些貨物也支吾其詞，表示一
      位「老莫」要他還錢，我並不知運毒事等語（詳更一卷(一)
      51頁背面）。
    (2)共同被告乙○○於85年8月6日在偵查中供稱：（問：85年
      7 月18日你去提2塊海洛因後再交給丙○○？）是，85年8
      月2日這1塊我沒拿；（問：放在何處？）包海綿放在袋子
      放在貨櫃底層右下角；（問：董福一去拿的還是你去拿的
      ？）他交待我去拿的，運到臺灣後，他已拿回公司用海綿
      包著，他叫我去拿的，他知道是什麼東西；（問：如何分
      錢？）丁○○說要給我15萬元，我向董福一說要給他10萬
      元等語（詳9064號偵查卷42頁）。於原審則供稱：（問：
      為何你們進口貨櫃內夾藏海洛因？）那是丁○○寄在我們
      貨櫃中，運到臺灣時搬用的工人交給我，我轉交給丙○○
      ，我並不知那是什麼東西；（問：當時那包海洛因，是誰
      叫你去拿的？）是許素香叫我去拿的等語（詳原審卷7頁
      背面、215頁）。於更一審供稱：我在85年7月17日返台，
      可能在85年7月19日又運毒品，後我在85年7月21日左右，
      在臺接到「老莫」電話說，受丁○○之託，要我將麝香交
      丙○○，至85年7月25日接到丙○○電話，要我將東西交
      他，我並不知是毒品，且我並未於85年8月6日，再將東西
      放在貨櫃內，（問：你要聶艷君去放在貨櫃裡？）不是，
      是一位「老莫」打電話給我說是受丁○○之託，「老莫」
      才拿給聶艷君；是「老莫」跟我說他會拿給聶艷君；（問
      ：為何直到本庭才表示是「老莫」要拿給聶艷君？）聶艷
      君只是公司員工，又已離職了才未供述，當時我接到電話
      「老莫」說，丁○○拿給他，他會拿給聶艷君並會寫我名
      字在上面，而當時丁○○他是我貿易公司經理，我與他熟
      悉等語（詳更一卷(一)74、191頁）。於更五審供稱：（問
      ：海洛因由寶成公司貨櫃運入臺灣後，誰跟你講貨櫃有海
      洛因？）是許素香說貨櫃裡有我的東西，要我去拿，我去
      拿時，她不在那邊，我拿回後，也沒打開，事後丙○○到
      我家來拿，我也不知道那是毒品，我也沒有吸食等語（詳
      更五卷(三)185頁）。共同被告乙○○雖稱：（問：你是不
      是有得到10萬元好處？）沒有，我不可能又出錢，又拿10
      萬元好處云云（詳更五卷(三)186頁）。惟乙○○向董福一
      承諾，如幫助運送，將給予10萬元，故被告丁○○與乙○○應有約定，對幫助運送者，給予15萬酬勞，而乙○○對
      董福一僅稱，要給予10萬元。
    (3)又依同案被告董福一於原審供稱：乙○○在我辦公室，告
      訴我說貨櫃內有我（應係他筆誤）的東西，叫我要拿給他
      等語（詳原審卷9頁背面）。又於更一審供稱：乙○○說
      放在最後面，最下面，不是左邊就是右邊，外面寫乙○○
      收，如看見拿給他，他要給我10萬元，我說裝何物？他說
      不要問太多，他報我賺10萬元就是，但我仍要他說出來，
      他說可以告訴我，但不要說出去，否則要找我算帳，他才
      坦白說出來等語（詳更一卷(一)83頁背面）。且於更一審供
      稱：後來我太太有打電話給他大陸公司的經理，他說是乙○○助理聶豔君，放進貨櫃的等語（詳更一卷(一)84頁）。
      於更二審董福一再以證人身分供稱：（問：毒品在海關為
      何知道？）乙○○告訴我，調查局問我，我說貨櫃還有1
      塊，乙○○在調查局來問我之前告訴我的，貨櫃85年7月
      23 日到達，85年7月23日前進來2塊，85年8月初，將有1
      塊進來，85年8月初貨櫃要進來，我不敢上班，乙○○在
      叫我去拿2塊時，一併告訴我等語（詳更二卷105頁及反面
      ）。於更五審復以證人身分結稱：（問：當時你是不是擔
      任寶成公司第9廠經理？）是；（你在85年7月23日海洛因
      運到你們寶成公司第9廠，是不是由你透過不知情許素香
      告訴乙○○？）23日那天，我幫前一間公司的女同事做生
      日，我有轉達許素香貨櫃裡有乙○○的東西，許素香並沒
      有告訴乙○○等語（詳更五卷(二)74頁）；參以證人許素香
      於偵查中亦證稱：（問：85年7月23日董福一有交代你拿
      東西予乙○○？）當日董福一在外打電話問我，貨櫃進來
      否？通知乙○○貨櫃到了，我就打內線找他，但未找著，
      至下午6時許，要下班刷卡，有看到他進公司，董福一打
      電話給我，也是下午6時許，但我也未告知乙○○，（後
      又改稱）刷卡時看到他，在卸貨處附近，有告知董經理找
      你，我沒有說董福一交代事項，因貨櫃已到；（問：貨櫃
      何人卸貨取貨？）不知道，當時我看到他在貨櫃處等語（
      詳9064號偵查卷106頁背面）。又證人董福一妻子余淑芬
      於更一審證稱：我問他（指乙○○大陸公司經理彭南飛）
      ，他說是助理聶豔君放的等語（詳更一卷(一)84頁背面）。
      雖證人彭南飛於更八審時，經當庭播放上開錄音帶後證稱
      ：這聲音不太像是我的聲音，因時間太久，我忘記了等語
      （詳更八卷(三)12頁）。惟證人余淑芬於更八審時亦證稱：
      聶艷君確實係乙○○的助理無訛（詳更八卷(三)10頁）。查
      同案被告董福一，係於85年7月4日前往大陸，85年7月10
      日返回臺灣，有入出境管理局函附董福一出入境查詢資料
      在卷可按（詳更五卷(二)55至56頁）。而共同被告乙○○係
      於85年年5月25日前往大陸，85年7月17日返臺，已如前述
      。綜上觀之，共同被告乙○○係趁寶成公司第9廠經理董
      福一，於85年7月7日至85年7月10日，前往大陸地區出差
      之際，與其商議，欲將海洛因夾藏在裕元公司，自大陸裝
      運鞋材至臺灣寶成公司貨櫃內，私運至寶成公司第9廠，
      由董福一接應，交由乙○○處理，代價為新台幣10萬元無
      訛。
  2.又被告丙○○於更一審供稱：（問：本件煙毒案如何聯絡、
    運送？）當時我本要逃避偽造有價證券案3年4月執行而逃到
    大陸地區，我有幫過丁○○作保，但他在大陸投資失敗，我
    國外投資也受波及，我找他要解決問題，他說其朋友做麝香
    要我去幫忙，見到王有源及張俊雄，拿出來，我打開一看發
    覺是海洛因，後來王有源、張俊雄，要我將毒品運回，因他
    知道我有二艘船，但我不敢這樣做，他們退而要我找臺灣的
    市場，我並不認識乙○○，我並不知道毒品是如何運送進來
    的；（為何去乙○○處拿？如何知道他地址？）是大陸「老
    莫」打電話要我去向乙○○拿的，我是去問「老莫」地址，
    他去問大陸的人後，跟我說的，我才向他拿等語（詳更一卷
    (一)51、137頁）。依上各情，相互參證，被告等人係於85年7
    月6日，至85年7月17日間，在大陸地區，推由被告丙○○以
    30萬元港幣，向大陸綽號「老莫」、綽號雄哥（或阿雄、張
    俊雄）不詳姓名成年男子，購得海洛因磚3塊。共同被告乙○○則係趁寶成公司第9廠經理董福一，於85年7月4日，至
    85年7 月10日前往大陸地區出差之際，與其商議，欲將海洛
    因夾藏在裕元公司，自大陸裝運鞋材，至臺灣寶成公司貨櫃
    內，私運至寶成公司第9廠，由董福一接應，交由乙○○處
    理，代價為新台幣10萬元，董福一雖明知該物品，係毒品海
    洛因，惟礙於情面，乃基於幫助乙○○等人運送毒品意思，
    應允俟毒品海洛因運到時，告知被告乙○○取貨。第一次於
    85年7 月17日由不知情之聶艷君（即乙○○助理），將上開
    購得海洛因磚2塊（其中1塊敲割成大小不13小塊）夾藏在裕
    元公司，自大陸地區裝運鞋材至臺灣寶成公司貨櫃內，於85
    年7月23日，入境私運至寶成公司第9廠，並由董福一於當日
    ，透過不知情許素香，告知乙○○上情，由被告乙○○取得
    上開輸入海洛因後，再由乙○○於85年7月25日，交給丙○○。至第3塊海洛因，應係被告等人為分散風險，而於事先
    即謀議，以相同方式，分批運入，於82年7月23日前，放入
    貨櫃，船隻於85年7月23日出發後，經香港於85年8月5日扺
    達台灣。故被告丙○○所辯，由王有源於85年8月2日出境，
    85年8月5日入境資料可為王有源安排私運海洛因入台佐證云
    云，顯與上情不符，不足採信。
  3.另被告丙○○於原審主張，依進口報單記載，85年8月5日進
    口寶成公司鞋材，係在香港九龍裕元貿易公司裝貨入櫃發貨
    ，由香港地區起運，而非轉運，原判決認定事實與卷內證據
    不符云云。而依卷內所附財政部高雄關稅局函載顯示：本件
    貨櫃貨物係寶成工業股份有限公司所有，自香港裝SEAPROMI
    NENC輪載運來台，進口日期為85年8月5日等語（詳更三卷
    246頁）。經更八審以證人身分傳訊同案被告董福一到庭供
    稱：（問：你原來是寶成公司的經理？）是的，是在第9廠
    ；（問：85年中有無被查扣到1個貨櫃？）是85年7月23日從
    大陸出來，到高雄關是85年8月5日被查扣的；（問：貨櫃是
    否有經過香港？）我不清楚，是課長許素香在負責；（問：
    你們在香港有工廠？）沒有，但有辦事處，負責帳目處理，
    當時寶成的業務，是從臺灣購買原料送到大陸去加工，再運
    回臺灣作配雙成型的動作，及加印臺灣製造，再出口；至於
    貨櫃是否有經過香港我不知道；（問：在香港有無裝櫃的問
    題？）除非有特殊情況，否則沒有，均從大陸裝櫃，經過香
    港，再到臺灣，經過香港意思，可能是轉運的問題，因當時
    是不能從大陸直接出櫃到臺灣；（問：對於財政部高雄關的
    函有何意見？提示更三卷246頁）可能是因不能從大陸裝櫃
    來台，所以才由香港報關到臺灣等語（詳更八卷(一)161至162
    頁）。而寶成公司於92年3月18日，亦以陳報狀陳稱：陳報
    人公司於85年7月23日及85年8月6日以貨櫃（貨櫃號碼：TEX
    U0000000）進口鞋材之裝運過程，係在大陸鞋廠將鞋材裝貨
    入櫃，運送至香港轉運至台灣等語（詳更八卷(一)175至177
    頁）。核與財政部高雄關稅局於92年3月27日以高普動字第
    0920000762號函稱：85年間，准許輸入大陸物品不得由大陸
    將貨品直接輸入臺灣，須經由第三地（含香港）再轉運臺灣
    報關，係依據「臺灣地區與大陸地區貿易許可辦法」第5條
    規定辦理；寶成工業股份有限公司85年7月23日進口案件，
    因報單已逾保存期限銷毀，無法查明；該公司85年8月5日申
    報進口貨物，依進口報單、發票、裝箱單等影本記載，本案
    鞋材生產國別為中國大陸（CN），起運口岸為香港（HK），
    惟無法查明貨櫃係在香港裝櫃或在大陸裝櫃等語明確，並有
    該函檢附相關證物影本在卷可稽（詳更八卷(一)199至210頁）
    。參酌寶成公司在香港並無工廠，只有辦事處，負責帳目處
    理等情。足見寶成公司上開貨櫃，僅係為符合法令「須經第
    三地再轉運台灣」規定而已，並非在香港公司裝貨入櫃發貨
    ，由香港地區起運甚明。而進口日期既記載85年8月5日，則
    第3塊海洛因應係於85年8月5日運抵高雄關貨櫃碼頭。
  (三)海洛因成色部分：
  1.被告丙○○於更三審供稱：在蕾迪賓館被查獲時，從其身上
    扣得海洛因1小塊，及在其家中查扣海洛因1塊及12小塊，係
    「老莫」通知其前往雲林縣古坑乙○○家取得等語（詳更三
    卷121至122頁背面），上開在被告丙○○身上扣得海洛因1
    小塊，已據被告丙○○於更五審供承，僅重二公克等語（詳
    更五卷(二)188頁），並有臺南縣調查站函文記載，在被告丙○○身上查扣毒品海洛因為二公克等情（詳9064號偵查卷3
    頁），此外有扣案海洛因13小塊（淨重一六一．五三公克、
    純度六七‧四二％、純質淨重一０八．九０公克、包裝重一
    五．四四公克），及海洛因1塊（淨重三四四．五二公克、
    純度六七‧四二％、純質淨重二三二．二八公克、包裝重二
    二．二七公克）可佐。又臺南縣調查站調查員依董福一供述
    ，於85年8月6日前往高雄關貨櫃碼頭，扣得另1塊海洛因，
    係夾藏於寶成公司所有貨櫃，自香港轉運抵高雄貨櫃碼頭，
    有高雄關稅局88年10月14日高普動字第88103965號函在卷可
    憑（詳更三卷246至247頁），亦有該扣案海洛因1塊（淨重
    三五一．三一公克、純度五二‧一０％、純質淨重一八三．
    ０三公克、包裝重九．八五公克）足資佐證。由此可見，該
    另塊海洛因，雖純度與前開2塊海洛因不同。惟既在前開寶
    成公司所有貨櫃內查獲，應係被告丙○○、丁○○與乙○○
    三人在大陸共同購買前開3塊海洛因中1塊。且同案被告董福
    一於更二審又證稱：（問：毒品在海關為何知道？）乙○○
    告訴我，調查局問我，我說貨櫃還有1塊，乙○○在調查局
    來問我前告訴我的，貨櫃85年7月23日到，5年7月23日前進
    來2塊，85年8月初，將有1塊進來，85年8月初，貨櫃要進來
    我不敢上班，乙○○在叫我去拿2塊時，一併告訴我等語明
    確（詳更二卷105頁）。而證人即調查員甲○○亦證稱：本
    件是我承辦的，當時我們得到情資（即85年8月6日，到高雄
    關稅局查扣毒品海洛因1塊），經過清查結果，被告三人利
    用寶成公司名義運毒品進來，當時貨櫃很多，如要逐箱開櫃
    ，不太可能，是由乙○○或董福一供稱，藏在某一個貨櫃，
    我們才去那個貨櫃找出的等語（詳更八卷(三)43頁），核與財
    政部高雄關稅局函示相符，並有該局92年8月20日高普動字
    第0920002175號函在卷可佐（詳更八卷(三)37頁），足見上情
    應屬真實，而可採信。
  2.而上開查扣海洛因13小塊（淨重一六一．五三公克、純度六
    七‧四二％、純質淨重一０八．九０公克、包裝重一五．四
    四公克），及海洛因1塊（淨重三四四．五二公克、純度六
    七‧四二％、純質淨重二三二．二八公克、包裝重二二．二
    七公克）、另海洛因1塊（淨重三五一．三一公克、純度五
    二‧一０％、純質淨重一八三．０三公克、包裝重九．八五
    公克）送調查局檢驗結果，均係海洛因，有該局85年8月28
    日95陸字第85185593號、85年8月28日85陸字第85185592號
    及85年8月28日85陸字00000000號鑑定通知書在卷可憑（詳
    9064號偵查卷134至136頁）。又證人即台南縣調查站調查員
    甲○○於更五審證稱：（問：為什麼在高雄關貨櫃碼頭查獲
    的另1塊海洛因，和前面查獲的1小塊與1大塊，及12小塊所
    含的海洛因成分不一樣，2張鑑定結果純度是六七．四二％
    ，另1張是五二．一％？提示85年偵字9064號卷134至136頁
    鑑定通知書，並告以要旨）這原因很多，第一點：可能不是
    同批進來的、購買的；其次，在那邊有經過加工，不管是賣
    方還是買方這都有可能；為什麼成分會不一樣，我不清楚，
    也許運回來時有人動過手腳，我們只能針對緝獲毒品送驗等
    語（詳更五卷(二)245至246頁）。查被告丙○○雖主張85年8
    月6日在高雄關貨櫃碼頭扣得之另1塊海洛因，純度與其購買
    之3塊海洛因不一樣云云，惟查此部分除其供述外，尚無其
    他證據可供佐證。而依一般經驗法則，海洛因均係手工製作
    ，未經過任何商品檢驗程序，縱係同工廠、同批製作，其質
    、量非必一致，誤差在所難免。何況販毒者於售出前其毒品
    多有經過加工之事，亦時有聞見，故尚不能以二次扣案毒品
    之質、量略有出入，即認85年8月6日扣案之海洛因，非其等
    所購買之3塊海洛因。準此，被告等人所購買3塊海洛因，分
    二次夾藏於寶成公司貨櫃內輸入臺灣，雖二次輸入海洛因成
    分不一樣，尚難因此推定，臺南縣調查站調查員於85年8月6
    日前往高雄關貨櫃碼頭，在寶成公司所有貨櫃內查扣該塊海
    洛因，非其等所購買3塊海洛因中1塊。又被告丙○○辯稱，
    其餘被告均未參與，其告訴被告丁○○係購買中藥，被告丁○○才出資云云。惟查，除被告丙○○外，被告丁○○及乙○○亦均有參與本件購買海洛因，及將該海洛因走私輸入臺
    灣，已如前述，所辯尚無足採。
  3.另被告丁○○辯稱：其挪用林啟南託其在大陸地區購買農產
    品18萬5千元人民幣，連同申金公司公款總共30萬港幣借給
    被告丙○○，不是用來購買毒品，是被告丙○○由大陸地區
    購買海洛因毒品運送至臺灣販賣，其和被告乙○○都不知道
    ，被告丙○○說是要買麝香及高級中藥材生意，臺灣已經有
    買主了，他說要週轉1、2個禮拜，就會還，經追問被告丙○○後才知道是買海洛因云云。又辯稱：因為月底公司要付款
    ，被告丙○○返臺以後，沒有與其聯絡，其回來臺灣找被告
    丙○○問向其週轉錢要如何處理，因為被告丙○○住高雄，
    其在高雄沒有住的地方，然後扣機給被告丙○○，被告丙○○說他沒有空，要其先投宿在蕾迪賓館，聯絡被告丙○○以
    後再要他過來，故調查員在上開蕾迪賓館查獲其和被告丙○○在一起云云。惟查，共同被告乙○○於85年8月6日在偵查
    中供稱：（問：85年7月18日你去提2塊海洛因後再交給丙○○？）是，85年8月2日這1塊我沒拿；（問：放在何處？）
    包海綿放在袋子放在貨櫃底層右下角；（問：董福一去拿的
    還是你去拿的？）他交待我去拿的，運到臺灣後，他已拿回
    公司用海綿包著，他叫我去拿的，他知道是什麼東西；（問
    ：如何分錢？）丁○○說要給我15萬元，我向董福一說要給
    他10萬元等語（詳9064號偵查卷42頁）。於原審則供稱：（
    問：為何你們進口貨櫃內夾藏海洛因？）那是丁○○寄在我
    們貨櫃中，運到臺灣時搬用的工人交給我，我轉交給丙○○
    ，我並不知那是什麼東西等語（詳原審卷7頁背面）。於更
    一審供稱：我在85年7月17日返台，可能在85年7月19日又運
    毒品，後我在85年7月21日左右，在臺接到「老莫」電話說
    ，受丁○○之託，要我將麝香交丙○○，至85年7月25日接
    到丙○○電話，要我將東西交他，我並不知是毒品，且我並
    未於85年8月6日，再將東西放在貨櫃內，（問：你要聶艷君
    去放在貨櫃裡？）不是，是一位「老莫」打電話給我說是受
    丁○○之託，「老莫」才拿給聶艷君；是「老莫」跟我說他
    會拿給聶艷君；（問：為何直到本庭才表示是「老莫」要拿
    給聶艷君？）聶艷君只是公司員工，又已離職了才未供述，
    當時我接到電話「老莫」說，丁○○拿給他，他會拿給聶艷
    君並會寫我名字在上面，而當時丁○○他是我貿易公司經理
    ，我與他熟悉等語（詳更一卷(一)74、191頁）。核與被告丁○○於原審審理供稱：實際上是我與丙○○，由丙○○到大
    陸找我幫忙，由大陸一個姓莫的先生，幫我們把東西寄藏在
    乙○○的貨櫃，（問：乙○○交給你15萬元？）是的，那是
    要做申金公司的費用的錢；（問：這3塊海洛因是誰去買的
    ？）丙○○去買的等語（原審卷13頁背面、214頁背面、215
    頁）；於更二審供稱：（問：你有無拿你挪用18萬5千元人
    民幣給丙○○？）有，連同申金公司公款總共30萬港幣借丙○○等情（本院更五審卷(三)183頁）相符。足見被告丁○○
    不僅知道被告丙○○所購買為海洛因，且亦參與購買海洛因
    事宜，所辯自非可採。
  4.查毒品海洛因物稀價昂，且為政府所嚴予查緝，販賣毒品海
    洛因者，苟無利可圖，應無甘冒被供出來源或被檢警查緝法
    辦而被判重刑之危險，故被告等販入之價格必較出售之價格
    低廉，或欲以同一價格販賣而減少毒品之份量，從中賺取買
    賣價差牟利，其有營利之意圖甚明。又查以營利之目的，將
    海洛因販入，或將海洛因賣出，二者有其一，即應論以販賣
    海洛因既遂（最高法院25年非字第123號判例參照），被告
    二人以營利目的，販入查扣毒品海洛因，即應以販賣毒品既
    遂論罪。
  5.綜上所述，本件事證已明，被告所辯顯係諉卸飾詞，不足採
    信。被告二人犯行，均堪認定。
三、被告二人行為後，刑法第55條牽連犯、第56條連續犯規定，
    業於94年1月7日修正公布刪除，並於95年7月1日施行，則被
    告二人之犯行，因行為後新法業已刪除牽連犯、連續犯之規
    定，此刪除雖非犯罪構成要件之變更，但顯已影響行為人刑
    罰之法律效果，自屬法律有變更，如無牽連犯、連續犯之適
    用，則上開所涉各罪均以加法相加累計，結果自遠超過適用
    牽連犯（從一重處斷）、連續犯（以一罪論並加重其刑至二
    分之一）之法律效果。是依新法第2條第1項規定，比較新舊
    法結果，自仍應適用較有利於被告二人之行為時法律即舊法
    論以牽連犯、連續犯。又被告二人行為後，毒品危害防制條
    例已於87年5月20日公布施行，自同月22日起生效，販賣、
    運輸第1級毒品海洛因之行為修正為觸犯毒品危害防制條例
    第4條第一項，可處死刑或無期徒刑，處無期徒刑者，得併
    科新台幣一千萬元以下罰金，比較新舊二法，自以修正前所
    適用之肅清煙毒條例第5條第1項之罪較有利於行為人，因而
    本件適用肅清煙毒條例懲處。又懲治走私條例亦於91年6月
    26日修正，其第2條私運管制物品進口、出口逾公告數額者
    ，處七年以下有期徒刑，得併科新臺幣三百萬元以下罰金。
    原條文係處七年以下有期徒刑，得併科新臺幣二十萬元以下
    罰金。比較新舊二法，自以修正前之懲治走私條例較有利於
    行為人，因而本件適用修正前懲治走私條例懲處。再被告二
    人行為後，刑法第28條有關共同正犯之條文，僅係文字之修
    正，即將原文字「實施」，改為「實行」，其餘則無變動，
    併此敘明。
四、按海洛因係原肅清煙毒條例第2條所稱毒品，依「懲治走私
    條例公告管制物品項目及其數額」甲項第4目規定，亦為政
    府公告管制進口物品。被告丙○○、丁○○共同自大陸地區
    運輸海洛因入臺、販賣海洛因，均係犯肅清煙毒條例第5條
    第1項之販賣毒品罪、同條項運輸毒品罪及修正前懲治走私
    條例第12條、第2條第1項私運管制物品進口罪。被告丙○○
    、丁○○共同運輸、販賣海洛因前持有海洛因之低度行為，
    已為運輸、販賣之高度行為所吸收，不另論罪。被告丙○○
    、丁○○與共同被告乙○○對於購買毒品部分，有犯意之聯
    絡與行為之分擔，均應論以共同正犯。再被告丙○○、丁○○先後所為二次共同運輸毒品海洛因及私運管制物品進口之
    行為，時間緊接，方法相同，犯罪構成要件亦相同，顯係出
    於概括之犯意反覆為之，為連續犯，應依修正前刑法第56條
    規定以一罪論，惟被告丙○○、丁○○所犯連續運輸毒品罪
    ，其法定刑為死刑或無期徒刑，依刑法第64條第1項、第65
    條第1項之規定不得加重其刑。再被告丙○○、丁○○所共
    犯上開肅清煙毒條例第5條第1項之運輸毒品罪與修正前懲治
    走私條例第2條第1項之私運管制物品進口罪，係一行為觸犯
    二罪名，為想像競合犯，應從一重之肅清煙毒條例第5條第1
    項之運輸毒品罪處斷，所犯肅清煙毒條例第5條第1項之運輸
    毒品罪與同條例第5條第1項之販賣毒品罪間，有方法目的之
    牽連關係，均應依修正前牽連犯之規定從一重販賣毒品罪處
    斷。公訴人認被告等二人所為，均係犯懲治走私條例第2條
    第1項、肅清煙毒條例第5條第1項之罪，所犯二罪間，有方
    法結果牽連關係，請從一重處斷，尚有未洽。
五、被告丙○○、丁○○雖於偵查中供稱，扣案毒品係經由王有
    源介紹而購得，就此被告丁○○並於本院審理時以證人身分
    具結證稱：「8月2日回臺灣後我到林啟南辦公室，主要是因
    為王有源聯絡我回台處理海洛因的事情，王有源聯絡不上丙○○，所以要我找丙○○，要丙○○把手上的海洛因交給王
    有源，並把之前我們在大陸交給王有源的錢還給我們，林啟
    南說王有源找了我很多次，我到林啟南辦公室後隔了一陣子
    ，王有源就打電話給我，我說要到高雄找丙○○，我們在8
    月5日下午約好在林啟南辦公室見面處理海洛因的事情。王
    有源不是打給林啟南，是要找我，由林啟南接電話後轉給我
    ，他跟我說『丙○○抱怨他買了海洛因三塊，但在臺灣收到
    的海洛因是一塊又十二小塊，這些不是他在大陸買的』，王
    有源的意思是如果這樣，就把海洛因還給王有源，王有源再
    把錢還給我們，王有源找不到丙○○，不知如何和丙○○聯
    絡，所以要我找到丙○○，處理這件事。」等語，惟依王有
    源入出境資料，王有源僅於85年8月2日出境，85年8月5日入
    境，則於85年7月6日至85年7月17日間，丙○○購買海洛因
    時，尚無證據足認王有源人在大陸。被告丙○○另指稱：王
    有源應係有其他管道或證件入出境云云，然此部分亦無其他
    佐證足憑。至被告丙○○供稱：王有源是（購買毒品的）台
    灣聯絡人，且王有源介紹丙○○與「雄哥」者認識，則丙○○至大陸購買毒品，應係跟大陸人士接洽，而非與台灣聯絡
    人接洽。故被告丙○○供稱，王有源是毒品來源，尚非可採
    。又被告丙○○於更七審否認係向王有源購買（詳更七卷
    241頁），且王有源經台灣高雄地方法院以91年重訴字第32
    號、臺灣高等法院高雄分院93年上訴字第514號判決無罪確
    定在案（詳更十卷(三)第344頁至352頁），有判決在卷可憑。
    被告丙○○、丁○○，既未確實供出來源，自無法依肅清煙
    毒條例第11條規定，減輕其刑。
六、原審以被告二人罪證明確，因予論罪科刑，固非無見。惟查
    ：
    (一)本件第一批毒品應於85年7月17日放入貨櫃，裝載第一批
      毒品貨櫃之船係於7月18日啟程，原判決認係85年7月19日
      將毒品放入貨櫃，日期有誤。第二批毒品係於85年7月23
      日前放入貨櫃，該船於同年7月23日啟程，並於同年8月5
      日運抵台灣，原判決未認定日期，亦有未洽。
    (二)同案被告董福一係於85年7月4日至85年7月10日在大陸期
      間，受被告乙○○之託，以10萬元之代價，幫助在台接應
      毒品海洛因，應係幫助乙○○運輸毒品而已，與被告丙○○、丁○○並無接觸，更無共同謀議可言，因此原審判決
      認定董福一與乙○○、丁○○、丙○○於84年7月初某日
      在台灣地區某處謀議共同自大陸地區購買毒品海洛因運輸
      至台灣地區販賣牟利，均為共同正犯，尚有未當。
    (三)被告丙○○、丁○○所為係犯肅清煙毒條例第5條第1項運
      輸毒品、販賣毒品罪及懲治走私條例第2條第1項私運管制
      物品進口罪，其中所犯運輸毒品及私運毒品，係1行為觸
      犯2罪名，為想像競合犯，應從一重之運輸毒品罪處斷，
      再與販賣毒品罪，依修正前牽連犯關係，從一重之販賣毒
      品罪處斷，原審竟認為被告二人所犯3罪，為牽連關係，
      應從一重販賣毒品罪處斷，亦有未洽。
    (四)原審於據上論結欄，誤引懲治走私條例第5條第1項，且對
      於法律變更未及比較適用，猶有未洽。被告二人上訴，均
      否認犯行，固均無可取。惟原判決關於此部分既有可議，
      自屬無可維持，應由本院將原判決，關於此部分撤銷改判
      。爰審酌被告丙○○、丁○○犯罪動機、手段、毒品數量
      龐大，對社會所造成危害，各人對此次犯行所擔任角色等
      一切情狀，各量處無期徒刑，並均依法宣告褫奪公權終身
      。扣案毒品海洛因1塊及13小塊（共計淨重五○六．○五
      公克、純度六七‧四二％、純質淨重三四一．一八公克）
      及海洛因1塊（淨重三五一．三一公克、純度五二‧一０
      ％、純質淨重一八三．０三公克）依肅清煙毒條例第12條
      前段規定，諭知沒收並銷燬；2塊及13小塊海洛因包裝袋
      （計包裝重四七．五六公克）被告所共有，供犯罪所用，
      應依刑法第38條第1項第2款規定，宣告沒收。
七、據上論斷：應依刑事訴訟法第369條第1項前段、第364條、
    第299條第1項前段，修正前懲治走私條例第2條第1項、第11
    條、第12條，肅清煙毒條例第5條第1項、第12條前段，刑法
    第2條第1項但書、第11條前段、第28條、修正前刑法第55條
    、刑法第37條第1項、第38條第1項第2款，判決如主文。
本案經檢察官曾銘芳到庭執行職務。
中    華    民    國    95    年    12    月    27    日
                    刑事第二庭  審判長法  官  葉居正
                                      法  官  吳勇輝
                                      法  官  郭千黛
以上正本證明與原本無異。
如不服本判決，應於收受本判決後十日內向本院提出上訴書狀。
其未敘述上訴理由者並得於提起上訴後十日內向本院補提理由書
狀（均須按他造當事人之人數附繕本）「切勿逕送上級法院」。
                                      書記官  尤乃玉
中    華    民    國    95    年    12    月    28    日
附錄本案論罪科刑法條全文：
修正前懲治走私條例第2條
一  私運管制物品進口、出口逾公告數額者，處7年以下有期徒刑
    ，得併科新臺幣20萬元以下罰金。
二  以犯前項之罪為常業者，處3年以上10年以下有期徒刑，得併
    科新臺幣30萬元以下罰金。
三  第一項之未遂犯罰之。
四  第一項所稱管制物品及其數額，由行政院公告之。
修正前懲治走私條例第11條
走私行為之處罰，海關緝私條例及本條例無規定者，適用刑法或
其他有關法律。
修正前懲治走私條例第12條
自大陸地區私運物品進入臺灣地區，或自臺灣地區私運物品前往
大陸地區者，以私運物品進口、出口論，適用本條例規定處斷。
肅清煙毒條例第5條
販賣﹑運輸﹑製造毒品﹑鴉片或麻煙者，處死刑或無期徒刑。
販賣﹑運輸﹑製造抵癮物品或販賣﹑運輸罌粟種子者，處無期徒
刑或七年以上有期徒刑，得併科新臺幣二十萬元以下罰金。
販賣﹑運輸﹑製造專供製造或施用煙毒之器具者，處一年以上七
年以下有期徒刑，得併科新臺幣二十萬元以下罰金。
意圖製造鴉片而栽種罌粟者，處死刑或無期徒刑。
肅清煙毒條例第12條
查獲之煙毒及專供製造或施用煙毒之器具，均沒收銷燬之，並應
將其剩餘灰質或液汁全部消除。但煙毒合於製藥之用，法令有特
別規定者，依其規定。


司法院資訊處製作；財團法人民間司法改革基金會備份。
